【裁判字號】    99,交聲,344
【裁判日期】    990421
【裁判案由】    交管條例聲異
【裁判全文】
臺灣板橋地方法院交通事件裁定         99年度交聲字第344號
原處分機關  交通部公路總局臺北區監理所
異  議  人
即受處分人  甲○○
上列受處分人因違反道路交通管理處罰條例案件，對於交通部公
路總局臺北區監理所中華民國99年1 月13日以北監營裁字第裁40
-AEY298820號所為之違反道路交通管理事件裁決書（原舉發通知
單號碼：北市警交字第AEY298820號），聲明異議，本院裁定如
下：
    主  文
異議駁回。
    理  由
一、本件受處分人（異議人）聲明異議意旨略以：
  (一)臺北市政府警察局萬華分局（下稱原舉發機關）所轄大理街
    派出所員警廖國雄（下爭舉發員警）以異議人即受處分人於
    民國98年11月22日凌晨1 時30分許，駕駛車牌號碼171-YF號
    營業小客車（下稱系爭營業小客車），沿寶興街往西藏路、
    雙園街60巷、西園路二段320 巷55弄之有燈光號誌管制之五
    岔路之交岔路口（下稱系爭交岔路口）方向行駛，於行經系
    爭交岔路時，於西藏路專用號誌燈號為紅燈時，逕自其行駛
    之西藏路駛入系爭交岔路口內並駛入西藏路往萬板大橋直行
    ，而由舉發員警攔停異議人，以異議人有「闖紅燈」之違規
    事實，依道路交通管理處罰條例第53條第1 項規定，以該局
    北市警交字第AEY298820 號舉發違反道路交通管理事件通知
    單（下稱系爭舉發通知單）舉發，並由交通部公路總局臺北
    區監理所（下稱原處分機關）依同條項規定，於99年1 月14
    日以北監營裁字第裁40-AEY298820號違反道路交通管理事件
    裁決書，認異議人有「駕車行經有燈光號誌管制之交岔路口
    闖紅燈」之違規事實，裁處罰鍰新臺幣（下同）2,700元，
    並依同條例第63條第1項第3款規定記違規點數三點（下稱系
    爭裁決書）。
  (二)受處分人雖有於系爭舉發通知單所載時間，駕駛系爭營業小
    客車自寶興路駛入系爭交岔路口往西藏路往板橋方向行駛，
    惟並未有闖紅燈之違規行為，異議人係於寶興街停等紅燈，
    待燈號轉變後，始開車行進，竟遭員警攔停以受處分人有闖
    紅燈之違規行為而製發系爭舉發通知單舉發，爰聲請撤銷系
    爭裁決書云云。
二、按「汽車駕駛人，行經有燈光號誌管制之交岔路口闖紅燈者
    ，處新臺幣一千八百元以上五千四百元以下罰鍰。前項紅燈
    右轉行為者，處新臺幣六百元以上一千八百元以下罰鍰。」
    ，第53條定有明文；又「汽車駕駛人有下列各款所列條款之
    一者，除依原條款處罰鍰外，並予記點：一、…。三、有第
    四十三條、第五十三條或第五十四條情形之一者，各記違規
    點數三點。」、「依前項各條款，已受吊扣或吊銷駕駛執照
    處分者，不予記點。」，同條例第63條第1 項第3 款、第2
    項亦有明文規定。復依違反道路交通管理事件統一裁罰基準
    及處理細則第2 條第2 項規定附件「違反道路交通管理事件
    統一裁罰基準表」規定，就「違反事件」為「汽車駕駛人，
    行經有燈光號誌管制之交岔路口闖紅燈」之違反道路交通管
    理處罰條例第53條第1 項之行為，其「違規車種」為「小型
    車」，且屬「於期限內繳款或到案聽候裁決者」，依「統一
    裁罰基準」為罰鍰新臺幣2,700 元，裁罰機關並應依「備註
    欄」為「記違規點數三點」之處分。
三、本件異議人雖就其於系爭舉發通知單所載之時間，駕駛系爭
    營業小客車行經系爭交岔路口後，遭舉發員警攔停舉發等情
    ，固坦承不諱，惟矢口否認有闖紅燈之違規行為，並以前詞
    置辯，惟查：
  (一)本件受處分人違規地點之系爭交岔路口，係略呈「才」字型
    之五岔路之交岔路口（西藏路為「│」字型之直劃部分，西
    園路二段320 巷55弄為「一」字型之左半段部分、雙園路為
    60巷為「一」字型之右半段部分、寶興街為「∕」之斜撇部
    分），且於寶興街、西藏路之交通管制號誌燈旁分別設有「
    寶興街專用號誌」、「西藏路專用號誌」之號牌等情，有證
    人即舉發員警廖國雄庭呈之繪製地圖及現場照片在卷可稽，
    合先敘明。
  (二)本件舉發經過，業據證人即舉發員警廖國雄到庭結證以「（
    問）當天舉發情形為何？有無帶舉發相關資料？（答）（庭
    呈相關舉發資料）當時由我跟另外壹個同事康定所的卓啟鑫
    一起執勤，我們是行進間從西藏路直行往板橋方向，到西藏
    路跟寶興街的交叉路口，那個是五叉路，我們到路口時，我
    們的方向是綠燈，看到違規人開車子從寶興街的路口從我們
    的面前開過去，當時只有他一部車開過去，並不是像違規人
    講的有很多車，其他車都還在停等，我們就追過去，在華翠
    橋下跟他攔停。」、「（問）當時寶興街的號誌有沒有壞掉
    ？（答）沒有，我們走的路線看得到，就像今天採證照片的
    這個樣子。」等語，而依證人依本院命令而於與案發時間相
    同之時間在伊目擊違規之該目擊違規地點（即西藏路往板橋
    方向尚未進入系爭交岔路口之西藏路機車停等區處）往目擊
    違規方向視野拍攝之採證照片，查係可清楚見及路口行車狀
    況並清楚分辨寶興街號誌、西藏路號誌之燈號顏色，參酌系
    爭交岔路口之道路交通設施狀態，本件依上開事證，尚難認
    證人有誤視誤判之虞之情。
  (三)復以，受處分人於異議狀就當時停等紅燈燈號陳稱以「…因
    紅燈號誌停等約一分鐘左右，號誌變燈，由紅燈轉為全無號
    誌，因等待時為紅燈，停等一分鐘後始開車行進，後方機車
    員警追到，…」云云，復於審理中辯稱當時燈號係「…，我
    停紅燈，那個紅燈是紅燈沒錯，可以調錄影帶看我有沒有停
    紅燈，我是看到燈號紅燈不見了，綠燈也不見了，我看到車
    子都走了，我也跟著走了，…。」云云，然查以，按「行車
    管制號誌燈號之變換，規定如下：一、紅、黃、綠三色燈號
    方式應依綠燈、黃燈、紅燈之方式；紅、綠二色燈號應依綠
    燈、閃光綠燈、紅燈之方式，依序循環運轉。二、圓形紅燈
    與轉向箭頭綠燈同時顯示時，除接著顯示圓形綠燈外，應於
    轉向箭頭綠燈結束後，顯示圓形黃燈。三、圓形綠燈結束後
    ，應接著顯示圓形黃燈。圓形紅燈結束後，不得顯示圓形黃
    燈。四、單一或多重箭頭綠燈結束後，除接著顯示圓形綠燈
    外，應顯示圓形黃燈。」，道路交通標誌標線號誌設置規則
    第212 條第1 項定有明文，且依證人廖國雄上開證言，系爭
    交岔路口之交通號誌亦無故障之情形，受處分人辯稱之燈號
    狀況，顯與上開法規規定之燈號變換情形不符，難認其辯稱
    情節與事實相符。
  (四)本件依上開事證，堪認受處分人確實有闖紅燈之違規行為。
    本件受處分人以其未闖紅燈云云置辯，顯屬卸責之詞，自難
    採認。
四、綜上所述，原處分機關以受處分人即異議人為本件違規行為
    之受處罰人並以系爭營業小客車有道路交通管理處罰條例第
    53 條第1項規定之違規事由存在，依違反道路交通管理事件
    統一裁罰基準表裁處如上開處罰，並無違誤，本件異議為無
    理由，應予駁回。
據上論斷，應依道路交通管理處罰條例第87條第2 項，道路交通
案件處理辦法第19條，裁定如主文。
中    華    民    國    99    年    4     月    21    日
                    交通法庭  法  官  陳世旻
上列正本證明與原本無異。
如不服本裁定，應於裁定送達後五日內敘明抗告理由，向本院提
出抗告狀。
                              書記官  楊雅芳
中    華    民    國    99    年    5     月    4     日

司法院資訊處製作；財團法人民間司法改革基金會備份。
